臺灣彰化地方法院刑事判決　　　　　　　　　　　　　九十四年度訴字第四九五號
　　公　訴　人　臺灣彰化地方法院檢察署檢察官
　　被　　　告　甲○○
右列被告因妨害公務案件，經檢察官聲請簡易判決處刑（九十四年度撤緩偵字第一號
），本院依刑事訴訟法第二百七十三條之一第一項之規定，裁定改用簡式審判程序判
決如左：
    主  文
甲○○公然聚眾意圖妨害公務員依法執行一定之職務而下手實施強暴，處有期徒刑壹
年貳月，緩刑參年，緩刑期間付保護管束。
    事  實
一、甲○○係居住於彰化縣花壇鄉中庄村之居民。緣因彰化縣政府所管轄境內並無火
    葬場設備，且中央政府（內政部）已同意補助火葬場之興建經費，即計劃在彰化
    縣花壇鄉三春村之第十公墓內興建火葬場，惟此政策引起部分附近村里及鄰近鄉
    鎮居民之堅決反對，遂於民國九十二年一月十九日，在花壇鄉永春村社區活動中
    心集會，且成立『反設置火葬場自救會』，並推由陳六（已據臺灣彰化地方法院
    檢察署檢察官另為緩起訴處分確定）擔任該自救會之總會長，以便持續進行抗爭
    。嗣因選區立法委員江昭儀將於同年二月二十七日上午，就是否贊同設置該火葬
    場一事，在彰化縣花壇鄉永春村福德巷一九八號之福德宮（土地公廟）活動中心
    召開公聽會，陳六即事先邀約上開『反設置火葬場自救會』之部分成員就彰化縣
    政府及花壇鄉公所若仍決意興建火葬場時，將如何進行抗爭及動員等事宜進行謀
    議，後並決議如彰化縣政府不願讓步停建火葬場，即動員花壇鄉鄉○鄰居民
    千人及花壇鄉三春國小學童至縣政府進行抗爭，並分工派員籌辦相關工作及召集
    鄉民參加抗爭。嗣於九十二年二月二十七日上午十時許，因受邀參加上開公聽會
    之各級政府官員均未出席，致鄉民無法進行溝通及表達意見，加上彰化縣副縣長
    、民政局長及花壇鄉長等人在縣政府簡報室召開記者會，仍是說明縣府規劃興建
    該火葬場之立場，未有讓步之跡象，陳六即自任總指揮，並召集花壇鄉與鄰近大
    村鄉、芬園鄉等地居民及三春國小學童共約二千人，分乘各種交通運輸工具前往
    位於彰化縣彰化市○○路○段四一六號之彰化縣政府前集結抗議，此時甲○○亦
    與陳六等人共同基於妨害公務之犯意聯絡，至縣政府前參加上述之抗議活動。嗣
    於同日上午十一時許，待民眾及學童陸續集結完成後，陳六等人即以擴音器開始
    發表抗議言詞，至同日上午十一時三十分許，參加抗議之民眾即開始鼓躁並向在
    場維持秩序之員警推擠，此時即有部分參與抗議之民眾持竹棍毆打當時已因擁擠
    而倒地之內政部警政署保安第四總隊（下稱保四總隊）替代役男鄭名傑，致鄭名
    傑受有頭部外傷等傷害。後甲○○復與張木生、蔡一州、陳順杰、顧陳月秀、李
    鎮清、蕭志森、李宜松、柯金能、楊啟志、杜春旭等人（除甲○○外，均已據臺
    灣彰化地方法院檢察署檢察官另為緩起訴處分確定）基於共同犯意之聯絡，手持
    由地上撿拾之竹棍，毆打列隊於彰化縣政府大門前維持秩序之員警，致彰化縣警
    察局彰化分局員警王裕盛、李錫賢、賴勝嘉、李國源、李宜哲等五人分別受有兩
    手背瘀傷（王裕盛）、右頸部及兩手背瘀傷（李錫賢）、右小腿、左手挫裂傷（
    賴勝嘉）、臉之挫傷（李國源）及右手掌虎口挫傷紅腫、韌帶挫傷（李宜哲）等
    傷害，而對於公務員依法執行職務時，下手實施強暴行為，雖經彰化縣警察局彰
    化分局分局長林逢泉先後三次舉牌命令解散群眾，惟陳六及參加抗爭之群眾均仍
    不遵從解散命令，遲至同日十五時十五分許，因縣府民政局長出面說明並代轉縣
    長之指示，將於十日內再召集相關人員研商，群眾始逐漸散去。嗣於九十二年三
    月八日甲○○經警合法通知而前往彰化縣警察局彰化分局說明時，始知上情。
二、案經彰化縣警察局彰化分局報告台灣彰化地方法院檢察署檢察官偵查後為緩起訴
    處分，嗣因甲○○違反緩起訴期間應遵守之事項，經台灣彰化地方法院檢察署檢
    察官撤銷其緩起訴處分後，依法聲請簡易判決處刑。
    理  由
一、訊據被告甲○○對其右揭妨害公務及毆打員警成傷之犯行均坦白承認，並有蒐證
    錄影帶八捲、照片五十張、員警職務報告六份、診斷證明書六紙、公聽會通知單
    一紙及彰化縣政府政風室活動調查及概況報告一份在卷可考，足認其自白與事實
    相符，被告犯行堪以認定，應依法予以論科。
二、核被告甲○○所為，係犯刑法第一百三十六條第一項後段之聚眾妨害公務而下手
    實施強暴罪，而其毆打員警成傷之犯行，係屬下手實施強暴之當然結果，已為其
    聚眾妨害公務之犯行所吸收，不另論處。又被告之上開犯行，顯與陳六、張木生
    等人有犯意聯絡及行為分擔，均為共同正犯。爰審酌被告犯罪之動機、目的、手
    段、品行、所生危害，及其犯後對其所為之犯行坦白承認，犯後態度良好等一切
    情狀，量處如主文所示之刑，以示懲儆。末查被告前未曾受有期徒刑以上刑之宣
    告，此有臺灣彰化地方法院檢察署刑案資料查註紀錄表可稽，其經此教訓，當知
    謹慎而無再犯之虞，本院認本判決所宣告之刑，以暫不執行為適宜，爰併宣告緩
    刑三年，並宣告其緩刑期間內附保護管束，以勵自新。
三、據上論斷，應依刑事訴訟法第四百五十二條、第二百七十三條之一第一項、第二
    百九十九條第一項前段，刑法第二十八條、第一百三十六條第一項後段、第七十
    四條第一款、第九十三條第一項，判決如主文。
本案經檢察官林裕斌到庭執行職務。
中      華      民      國    九十四    年      四      月     十二     日
                                  臺灣彰化地方法院刑事第一庭
                                      法      官  葛  永  輝
右正本證明與原本無異。
如不服本判決，應於判決送達後十日內向本院提出上訴狀( 須附繕本 )。
告訴人或被害人對於判決如有不服具備理由請求檢察官上訴者，其上訴期間之計算係
以檢察官收受判決正本之日期為準。
                                      法院書記官  施  惠  卿
中      華      民      國    九十四    年      四      月     十三     日
刑法第一百三十六條第一項
公然聚眾犯前條之罪者，在場助勢之人，處一年以下有期徒刑、拘役或三百元以下罰
金。首謀及下手實施強暴脅迫者，處一年以上、七年以下有期徒刑。
